【裁判字號】    98,基簡,296
【裁判日期】    980608
【裁判案由】    請求給付大樓電梯磁卡
【裁判全文】
臺灣基隆地方法院基隆簡易庭民事判決   98年度基簡字第296號
原      告  丁○○
訴訟代理人  甲○○
被      告  羅傑天母公寓大廈管理委員會
法定代理人  丙○○
訴訟代理人  乙○○
上列當事人間請求給付大樓電梯磁卡事件，本院於民國98年5月
20日言詞辯論終結，判決如下：
    主  文
被告應給付原告可通行基隆市○○區○○路312號大樓之電梯磁
卡壹張。
訴訟費用新臺幣壹仟元由被告負擔。
本判決得假執行。
    事實及理由要領
一、原告起訴主張：原告於民國97年12月7日經由本院民事執行
    處強制執行拍賣程序，取得位於基隆市羅傑天母公寓大廈、
    門牌號碼基隆市○○區○○路312號3樓房屋及其坐落基地（
    下稱系爭不動產）之所有權，並於98年3月13日取得系爭不
    動產之建物及土地所有權狀，而成為羅傑天母公寓大廈之區
    分所有權人。被告則係羅傑天母公寓大廈之管理委員會，依
    公寓大廈管理條例第36條第2款、第3款規定，就公寓大廈共
    有及共用部分之清潔、維護、修繕及一般改良，公寓大廈及
    其周圍安全及環境維護事項，均屬被告管理職務之範圍，而
    系爭房地所處之基隆市○○區○○路312號大樓，設有以磁
    卡管制進出之電梯設備，該電梯及磁卡均係被告所應負責管
    理之設備。詎原告向被告請求交付可通行基隆市○○區○○
    路312號大樓之電梯磁卡（下稱系爭電梯磁卡），被告竟要
    求原告應先清償系爭房地前住戶所積欠管理費新臺幣（下同
    ）10萬元之半數即5萬元，否則拒絕交付該電梯磁卡予原告
    。為此起訴請求被告給付可通行基隆市○○區○○路312號
    大樓之電梯磁卡1張。
二、被告則聲明請求駁回原告之訴，並答辯略以：羅傑天母公寓
    大廈區分所有權人會議於97年10月18日曾決議「針對法拍或
    出售的房屋，管委會將向新所有權人收取1／2的管理費用」
    （下稱系爭決議），而賦予被告向原告收取系爭房地前住戶
    所積欠管理費10萬元半數之權利，惟原告於購買系爭房地後
    ，迄今均未繳交上開費用，則原告即無權要求交付系爭電梯
    磁卡，故被告拒絕交付該電梯磁卡予原告並非無據等語。
三、經查，原告於97年12月7日經由本院民事執行處強制執行拍
    賣程序，取得位於基隆市羅傑天母公寓大廈、門牌號碼基隆
    市○○區○○路312號3樓房屋及其坐落基地之所有權，成為
    羅傑天母公寓大廈之區分所有權人；又羅傑天母公寓大廈區
    分所有權人會議於97年10月18日曾決議「針對法拍或出售的
    房屋，管委會將向新所有權人收取1／2的管理費用」，而系
    爭不動產之原區分所有權人尚積欠10萬元之管理費，原告迄
    今均未繳納等事實，有基隆巿安樂地政事務所建物所有權狀
    、土地所有權狀影本各乙份，羅傑天母公寓大廈區分所有權
    人第十二屆第一次會議會議紀錄影本乙份在卷可稽，復為兩
    造所不爭執，堪信為真實。
四、按公寓大廈共有及共用部分之清潔、維護、修繕及一般改良
    ，公寓大廈及其周圍安全及環境維護事項，為管理委員會之
    職務範圍，公寓大廈管理條例第36條第2款、第3款定有明文
    。是共有、共用之住戶出入大門，或電梯進出管制設備之管
    理，自屬管理委員會之職務，而管制之目的應在限制區分所
    有權人及住戶以外之人任意進出公寓大廈，以維護住戶及區
    分所有權人自由出入公寓大廈之安全。是管理委員會基於前
    開法定之職務，即應負有提供必要之磁卡等相關設備予住戶
    及區分所有權人之義務。被告雖辯稱原告未依系爭決議繳納
    原區分所有權人積欠管理費之半數，被告始未交付上開磁卡
    云云。惟按共用部分、約定共用部分之修繕、管理、維護，
    由管理負責人或管理委員會為之。其費用由公共基金支付或
    由區分所有權人按其共有之應有部分比例分擔之；公寓大廈
    應設置公共基金，其來源之一為由區分所有權人依區分所有
    權人會議決議繳納；公寓大廈管理條例第10條第2項、第18
    條第1項第2款分別定有明文。是公共基金即公寓大廈管理費
    係區分所有權人，為支應公寓大廈共用部分或約定共用部分
    經使用而必須支出之修繕、管理、維護費或其他必要共同開
    支，而共同分擔之費用，非區分所有權人自無繳納之義務。
    又管理委員會對區分所有權人之管理費請求權，為債權關係
    ，僅於當事人間發生效力，非屬物上負擔，不因區分所有權
    之移轉而當然移轉於受讓人，其債務之移轉，原則上應以當
    事人之意思合致為前提，倘若為法定債之移轉，則須法有明
    定，始得課以區分所有權之受讓人承擔原區分所有權人管理
    費債務之義務。惟查，本件被告並未舉證證明原告與系爭不
    動產之前區分所有權人間有何債務承擔之合意，至於公寓大
    廈管理條例第24條雖規定區分所有權之繼應於繼受後遵守原
    區分所有權人依公寓大廈管理條例所定之一切權利義務事項
    ，然繼受人依此規定所繼受者，係原區分所有權人受公寓大
    廈管理條例及規約拘束之義務，而非原區分所有權人依法律
    或規約已生之債權債務關係，亦即區分所有權之繼受人所繼
    受者係作為公寓大廈管理條例及規約規定之「區分所有人」
    及「住戶」之法律上地位，而非受讓或承擔區分所有權人個
    人之債權債務關係，是原區分所有權人之管理費債務，亦無
    法定移轉之情形，原告自非該債務之債務人。
五、被告雖又辯稱羅傑天母公寓大廈區分所有權人會議於97年10
    月18日作成「針對法拍或出售的房屋，管委會將向新所有權
    人收取1／2的管理費用」之決議，已賦予被告向區分所有權
    之繼受人請求給付原區分所有權人積欠管理費之權限云云。
    惟按區分所有權人會議係指區分所有權人為共同事務及涉及
    權利義務之有關事項，召集全體區分所有權人所舉行之會議
    ；區分所有權人會議之決議，未經依下列各款事項辦理者，
    不生效力：1.專有部分經依區分所有權人會議約定為約定共
    用部分者，應經該專有部分區分所有權人同意。2.公寓大廈
    外牆面、樓頂平臺，設置廣告物、無線電台基地台等類似強
    波發射設備或其他類似之行為，設置於屋頂者，應經頂層區
    分所有權人同意；設置其他樓層者，應經該樓層區分所有權
    人同意。該層住戶，並得參加區分所有權人會議陳述意見。
    依第56條第1項規定成立之約定專用部分變更時，應經使用
    該約定專用部分之區分所有權人同意。但該約定專用顯已違
    反公共利益，經管理委員會或管理負責人訴請法院判決確定
    者，不在此限。公寓大廈管理條例第3條第7款、第33條分別
    定有明文。又按公寓大廈管理條例未規定者，適用其他法令
    之規定；總會之召集程序或決議方法，違反法令或章程時，
    社員得於決議後三個月內請求法院撤銷其決議；總會決議之
    內容違反法令或章程者，無效；公寓大廈管理條例第1條第2
    項、民法第56條分別定有明文。公寓大廈管理條例對區分所
    有權人會議決議違法之法律效果如何，並未明文規定，自應
    適用其他法令之規定；而公寓大廈之區分所有權人會議，主
    要係為區分所有建物內各區分所有權人之利害關係事項所召
    開，其決議係屬多數區分所有權人意思表示一致之行為而發
    生一定私法上之效力，與民法總則編社團法人為規範社員相
    互權利義務關而召開之總會決議相似，是公寓大廈區分所有
    權人會議之決議，應類推適用民法有關社團總會決議之第56
    條規定。本件被告固辯稱系爭決議已賦予被告得向原告收取
    系爭房地前住戶積欠管理費半數之權利，惟區分所有權人會
    議僅能就區分所有權人間共同事務及涉及權利義務之有關事
    項進行決議，已如前述，則系爭決議並無關乎全體區分所有
    權人之共同事務或權利義務，而僅係單方、片面將舊住戶所
    應負之管理費債務，移轉至新住戶，揆諸前揭說明，上開決
    議既已逾越區分所有權人會議之權限，且又非屬公寓大廈管
    理條例第33條各款所定情形之一，而係決議之內容逾越區分
    所有權人會議之權限，即應類推適用民法有關社團總會決議
    之第56條第2項，是系爭決議應屬無效。被告辯稱原告應依
    系爭決議給付系爭不動產原區分所有權人積欠管理費之半數
    ，否則拒絕交付原告系爭電梯磁卡云云，自非可採。從而，
    原告起訴請求被告給付原告可通行基隆市○○區○○路312
    號大樓之電梯磁卡1張，為有理由，應予准許。
六、又本件係就民事訴訟法第427條第1項規定之適用簡易程序訴
    訟所為被告敗訴之判決，爰依民事訴訟法第436條第2項、第
    389條第1項第3款，依職權宣告假執行。
七、據上論結，本件原告之訴為有理由，依民事訴訟法第436條
    第2項、第78條、第389條第1項第3款，判決如主文。
中    華    民    國    98    年    6    月     8    日
                  基隆簡易庭法  官    姚貴美
以上正本係照原本作成。
對於本件判決如有不服，應於收受送達後20日內向本院提出上訴
書狀，上訴於本院合議庭，並按他造當事人之人數附具繕本。
中    華    民    國    98    年    6    月     8    日
                            書記官    詹小瑤


司法院資訊處製作；財團法人民間司法改革基金會備份。
